【裁判字號】    99,交簡上,202
【裁判日期】    991221
【裁判案由】    過失傷害
【裁判全文】
臺灣板橋地方法院刑事判決           99年度交簡上字第202號
上  訴  人
即  被  告  陳森榮
上列上訴人即被告因過失傷害案件，不服本院中華民國99年7 月
1 日99年度交簡字第2447號第一審簡易判決（聲請簡易判決處刑
案號：98年度調偵字第2240號），提起上訴，本院管轄之第二審
合議庭判決如下：
    主      文
上訴駁回。
    事      實
一、陳森榮於民國98年7 月8 日晚間9 時8 分許，駕駛車牌號碼
    M7-6487 號自用小客車，沿臺北縣五股鄉○○路○ 段由成州
    往五股方向前進，行經成泰路3 段與新五路2 段之交岔路口
    ，擬左轉新五路2 段時，本應注意車前狀況，隨時採取必要
    之安全措施，及汽車行駛至交岔路口，應遵守燈光號誌，且
    轉彎車應讓直行車先行。而依當時天候晴，夜間有照明，路
    面鋪設柏油，乾燥無缺陷，亦無障礙物，視距良好等情狀，
    亦無不能注意之情事。詎陳森榮竟疏未注意，無視上開交岔
    路口之左轉箭頭綠燈已轉變為紅燈，即貿然左轉。適陳羿碩
    騎乘車牌號碼8HX-801 號重型機車搭載洪國翔，沿臺北縣五
    股鄉○○路○ 段由五股往成州方向之對向車道前進，亦直行
    至上開交岔路口之際，為陳森榮所駕駛之上開自用小客車所
    撞及，因而人車倒地，致陳羿碩受有右膝擦挫傷，洪國翔受
    有右足後跟及2 膝擦挫傷等傷害。陳森榮肇事後，在有偵查
    犯罪職權之公務員知悉其犯行前，即向前來處理之員警自承
    肇事並接受裁判。
二、案經陳羿碩及洪國翔訴由臺北縣政府警察局蘆洲分局報請臺
    灣板橋地方法院檢察署檢察官偵查後聲請以簡易判決處刑。
    理      由
一、證據能力部分：
（一）行政院衛生署臺北醫院診斷證明書：
      按醫師執行醫療業務時，不論患者是因病尋求診療，或因
      特殊目的而就醫，醫師於診療過程中，應依醫師法之規定
      ，製作病歷，此一病歷之製作，均屬醫師於醫療業務過程
      中所須製作之紀錄文書，而且每一醫療行為均屬可分，因
      其接續之看診行為而構成醫療業務行為，其中縱有因訴訟
      目的，例如被毆傷而尋求醫師之治療，對醫師而言，仍屬
      其醫療業務行為之一部分，仍應依法製作病歷，則該病歷
      仍屬業務上所製作之紀錄文書，與通常之醫療行為所製作
      之病歷無殊，自屬刑事訴訟法第159 條之4 第2 款所稱從
      事業務之人於業務上所須製作之紀錄文書，而診斷證明書
      係依病歷所轉錄之證明文書，自仍屬本條項之證明文書（
      最高法院97年度臺上字第666 號判決要旨參照）。從而，
      行政院衛生署臺北醫院診斷證明書應屬依病歷所轉錄之證
      明文書，揆諸前開說明，應有證據能力。
（二）其餘供述證據之證據能力：
      按被告以外之人於審判外之陳述，雖不符刑事訴訟法第15
      9 條之1 至第159 條之4 之規定，而經當事人於審判程序
      同意作為證據，法院審酌該言詞陳述或書面陳述作成時之
      情況，認為適當者，亦得為證據；當事人、代理人或辯護
      人於法院調查證據時，知有同法第159 條第1 項不得為證
      據之情形，而未於言詞辯論終結前聲明異議者，視為有前
      項之同意，同法第159 條之5 亦有明文。查告訴人陳羿碩
      、洪國翔於警詢及檢察事務官詢問時之陳述、道路交通事
      故現場圖、道路交通事故調查報告表(一)、(二)、臺北縣政府
      警察局蘆洲分局道路交通事故肇事人自首情形紀錄表，均
      係被告陳森榮以外之人於審判外之言詞及書面陳述。而公
      訴人與被告均知有不得為證據之情形，均未於本院言詞辯
      論終結前聲明異議。本院審酌告訴人等於警詢及檢察事務
      官詢問時之陳述，係就其等親身經歷之事實而為陳述，核
      無違法取證或證明力顯然過低之情事；又道路交通事故現
      場圖、道路交通事故調查報告表(一)、(二)及臺北縣政府警察
      局蘆洲分局道路交通事故肇事人自首情形紀錄表，均係員
      警基於專業知識所繪製，具有相當之中立性。是上開證據
      方法作成之過程，亦均無不適當之情形。揆諸前開說明，
      上開證據方法自均有證據能力。
二、認定犯罪事實所憑之證據及理由：
    訊據被告於本院審理時固坦承：伊於上開時、地，駕駛車牌
    號碼M7-6487 號自用小客車，沿臺北縣五股鄉○○路○ 段由
    成州往五股方向前進，行經成泰路3 段與新五路2 段之交岔
    路口，左轉新五路2 段時，與告訴人陳羿碩所騎乘之重型機
    車發生碰撞，告訴人等人車倒地，告訴人陳羿碩受有右膝擦
    挫傷，告訴人洪國翔受有右足後跟及2 膝擦挫傷等傷害之事
    實；惟辯稱：伊因左轉新五路2 段之車道塞車，被卡在路中
    間，待伊行至對向車道中間時，遭告訴人陳羿碩所騎乘之機
    車所撞及，非伊撞及告訴人等，又伊係因塞車無法動彈，且
    已進入左轉車道，應有優先路權，本案事故原因非僅歸責於
    伊云云。經查：
（一）被告於上開時間，駕駛車牌號碼M7-6487 號自用小客車，
      沿臺北縣五股鄉○○路○ 段由成州往五股方向前進，行至
      成泰路3 段與新五路2 段之交岔路口，擬左轉新五路2 段
      ，因左轉車道交通雍塞，遂停等於上開路口，嗣上開路口
      之左轉箭頭綠燈轉變為紅燈，被告仍貿然左轉，適告訴人
      陳羿碩騎乘車牌號碼8HX-801 號重型機車搭載告訴人洪國
      翔，沿臺北縣五股鄉○○路○ 段由五股往成州方向前進，
      亦直行至上開交岔路口，兩車遂發生碰撞等事實，為被告
      所不爭執（詳臺灣板橋地方法院檢察署98年度偵字第2509
      3 號偵查卷宗第4 頁至第6 頁、第38頁、本院卷第27頁）
      ，並據證人陳羿碩於警詢、檢察事務官詢問及本院審理時
      、證人洪國翔於警詢及檢察事務官詢問時證述甚明（詳臺
      灣板橋地方法院檢察署98年度偵字第25093 號偵查卷宗第
      9 頁至第12頁、第38頁、本院卷第40頁正面至第42頁正面
      ）。此外，並有道路交通事故現場圖2 紙、道路交通事故
      調查報告表(一)、(二)各1 紙、車輛及現場相片9 張在卷可資
      佐證（詳臺灣板橋地方法院檢察署98年度偵字第25093 號
      偵查卷宗第15頁至第18頁、第20頁至第27頁）。又告訴人
      等因本案事故，告訴人陳羿碩受有右膝擦挫傷，告訴人洪
      國翔受有右足後跟及2 膝擦挫傷等傷害乙情，亦經證人陳
      羿碩及洪國翔於警詢時證述甚詳（詳臺灣板橋地方法院檢
      察署98年度偵字第25093 號偵查卷宗第10頁、第12頁），
      復有行政院衛生署臺北醫院診斷證明書2 紙在卷可憑（詳
      臺灣板橋地方法院檢察署98年度偵字第25093 號偵查卷宗
      第13頁、第14頁）。則被告駕駛上開自用小客車，自臺北
      縣五股鄉○○路○ 段擬左轉新五路2 段時，無視左轉箭頭
      綠燈已轉變為紅燈，仍貿然左轉，與對向直行之告訴人陳
      羿碩所騎乘機車發生碰撞，致告訴人等因而人車倒地，告
      訴人陳羿碩因而受有右膝擦挫傷，告訴人洪國翔受有右足
      後跟及2 膝擦挫傷等事實，應堪信為真實。
（二）次按汽車行駛時，駕駛人應注意車前狀況及兩車併行之間
      隔，並隨時採取必要之安全措施；汽車行駛至交岔路口，
      其轉彎應遵守燈光號誌，轉彎車應讓直行車先行，道路交
      通安全規則第94條第3 項、第102 條第1 項第1 款、第7
      款均有明文。本案被告考領有普通小型車汽車駕駛執照，
      有其汽車駕駛執照影本1 紙在卷可查（詳臺灣板橋地方法
      院檢察署98年度偵字第25093 號偵查卷宗第28頁）。其就
      上開規定，理應知悉甚詳。其於上開時、地，駕車自臺北
      縣五股鄉○○路○ 段左轉新五路2 段，自應遵守前揭道路
      交通安全規則之規定。且本案事故發生時，天候晴，夜間
      有照明，路面鋪設柏油，乾燥無缺陷，亦無障礙物，視距
      良好等節，亦據證人陳羿碩及洪國翔於警詢時證述甚詳（
      詳臺灣板橋地方法院檢察署98年度偵字第25093 號偵查卷
      宗第9 頁、第11頁），並有道路交通事故調查報告表(一)1
      紙在卷可參（詳臺灣板橋地方法院檢察署98年度偵字第25
      093 號偵查卷宗第17頁）。則依當時情形，亦無不能注意
      之情況。而被告駕車自臺北縣五股鄉○○路○ 段擬左轉新
      五路2 段時，成泰路3 段之左轉箭頭綠燈已轉變為紅燈，
      斯時對向成泰路3 段由五股往成州方向之燈光號誌為綠燈
      ，告訴人陳羿碩因而起步直行乙節，為被告所不爭執（詳
      臺灣板橋地方法院檢察署98年度偵字第25093 號偵查卷宗
      第4 頁、第5 頁、第38頁、本院卷第27頁正面），並據證
      人陳羿碩於警詢、檢察事務官詢問及本院審理時、證人洪
      國翔於警詢及檢察事務官詢問時證述明確（詳臺灣板橋地
      方法院檢察署98年度偵字第25093 號偵查卷宗第9 頁、第
      11頁、第38頁、本院卷第40頁）。從而，被告無視上開交
      岔路口之左轉箭頭綠燈已轉變為紅燈，且未注意車前狀況
      ，亦未禮讓對向直行之告訴人陳羿碩所騎乘之機車先行，
      貿然左轉，致生本案事故，其對本案事故之發生有過失甚
      為明確。再者，告訴人陳羿碩因本案事故受有右膝擦挫傷
      ，告訴人洪國翔受有右足後跟及2 膝擦挫傷一情，已如前
      述。是告訴人等前開所受之傷害與被告之過失間亦有相當
      因果關係，至為灼然。
（三）被告雖以前揭情詞置辯，然查：
   1、被告辯稱：伊因左轉車道塞車，被卡在路中間無法動彈，
      為防止阻礙交通，見前方車輛行進，續行跟進，致生本案
      事故云云。然按汽車行駛至有號誌之交岔路口，遇有前行
      或轉彎之車道交通擁塞時，應在路口停止線前暫停，不得
      逕行駛入交岔路口內，致號誌轉換後，仍未能通過妨礙其
      他車輛通行，道路交通安全規則第102 條第1 項第13款亦
      有明文。查被告行至上開有號誌之交岔路口，擬左轉新五
      路2 段，適左轉車道交通擁塞乙節，雖據被告於警詢及本
      院審理時供陳甚明（詳臺灣板橋地方法院檢察署98年度偵
      字第25093 號偵查卷宗第4 頁、本院卷第27頁、第42頁正
      面），核與證人陳羿碩及洪國翔於警詢時證稱：當時車多
      不順暢等語相符（詳臺灣板橋地方法院檢察署98年度偵字
      第25093 號偵查卷宗第9 頁、第11頁）。然被告駕駛汽車
      行駛至上開交岔路口，遇有轉彎之車道交通擁塞時，揆諸
      前開道路交通安全規則規定，應在路口停止線前暫停，不
      得逕行駛入交岔路口內。詎被告明知左轉車道擁塞，仍逕
      行駛入上開交岔路口內，且無視成泰路3 段左轉箭頭綠燈
      已轉變為紅燈，對向直行車輛接踵而至，猶貿然前進。是
      其自陷於車陣中，就本案事故之發生當有過失，無從以前
      揭情詞卸免其責。
   2、又被告辯稱：係告訴人陳羿碩騎乘機車撞及伊所駕駛之自
      用小客車，非伊撞及告訴人等云云。然查，本案係被告駕
      車撞擊告訴人陳羿碩所騎乘之重型機車乙情，業經證人陳
      羿碩於本院審理時證述甚詳（詳本院卷第40頁反面）。再
      自現場情形觀之，告訴人陳羿碩所騎乘之重型機車於本案
      事故後，右側車身著地，車體與被告所駕駛上開自用小客
      車車頭相距約2.1 公尺，車頭朝向成泰路3 段五股方向，
      車頭面板掉落等情，有道路交通事故現場圖1 紙及相片16
      張附卷足參（詳臺灣板橋地方法院檢察署98年度偵字第25
      093 號偵查卷宗第16頁、第20頁至第27頁）。足見，告訴
      人陳羿碩所騎乘之重型機車於與被告所駕駛之自用小客車
      發生碰撞後，右側車身著地，車頭往反方向迴轉180 度，
      車體並向後方滑行。則就作用力之原理而言，該重型機車
      應係受有來自左方之施力，而非前方。且本案倘係告訴人
      陳羿碩騎乘機車衝撞被告所駕駛之自用小客車，以告訴人
      陳羿碩所騎乘重型機車仍有前進之動力，該車衝撞被告駕
      駛之自用小客車後，應向前方滑行，當不至右側車身著地
      ，並向後方滑行。從而，被告辯稱係告訴人陳羿碩騎乘機
      車撞及其所駕駛之自用小客車云云，應非可採。
   3、另被告辯稱：伊已進入左轉車道，應有優先路權，告訴人
      等未讓伊先行，本案事故非全可歸責於伊云云。惟查，本
      案事故地點之交岔路口經以白虛線劃設左轉車道，用以引
      導車輛行進，而被告所駕駛之車牌號碼M7-6487 號自用小
      客車於本案事故後，斜停在成泰路3 段五股往成州方向車
      道，左側車身偏離成泰路3 段成州往五股方向車道中線達
      1.3 公尺，亦非位在上開白虛線劃設之左轉車道上，且該
      自用小客車在成泰路3 段五股往成州方向路面留有長約4.
      1 公尺之煞車痕等情，有道路交通事故現場圖1 紙及相片
      16張附卷足參（詳臺灣板橋地方法院檢察署98年度偵字第
      25 093號偵查卷宗第16頁、第20頁至第27頁）。從而，被
      告早已偏離上開以白虛線劃設之左轉車道，並已侵入告訴
      人等行進之車道甚明。另被告左轉新五路2 段時，成泰路
      3 段之左轉箭頭綠燈業已轉變為紅燈，已如前述。是被告
      未遵守燈光號誌執意前行，甚而偏離車道中線及左轉車道
      ，提前駛入交岔路口左轉，其違規事實甚為明確。是被告
      辯稱其有優先路權云云，亦非可採。
（四）綜上所述，被告所辯無非推諉卸責之詞，不足採信。本案
      事證明確，被告犯行堪予認定，應依法論科。
三、核被告所為，係犯刑法第284 條第1 項前段之過失傷害罪。
    又被告於肇事後偵查機關未發覺前，主動向前往現場處理之
    員警坦承肇事一情，有臺北縣政府警察局蘆洲分局道路交通
    事故肇事人自首情形紀錄表1 紙在卷足考（詳臺灣板橋地方
    法院檢察署98年度偵字第25093 號偵查卷宗第19頁）。則被
    告對於未發覺之罪自首而接受裁判，爰依刑法第62條前段規
    定，減輕其刑。原審以被告罪證明確，依刑事訴訟法第449
    條第1 項前段、第3 項、第454 條第2 項（原審判決誤載為
    第1 項），刑法第284 條第1 項前段、第55條、第41條第1
    項前段、第62條前段，刑法施行法第1 條之1 第1 項、第2
    項前段等規定，並審酌被告之過失程度，告訴人等所受傷害
    ，被告坦承犯行之態度，惟尚未與告訴人等達成和解等一切
    情形，量處拘役40日，並諭知易科罰金之折算標準。其認事
    用法均無違誤，量刑亦屬妥適。被告空言否認其就本案事故
    之發生有如原審認定之過失，提起上訴指摘原判決不當，為
    無理由。另被告認原判決量刑過重，惟按關於刑之量定，係
    實體法上賦予法院得為自由裁量之事項，倘其未有逾越法律
    所規定之範圍，或濫用其權限，即不得任意指摘為違法。原
    審量定刑期，已審酌被告各種犯罪情狀，並無失出，被告稱
    原審量刑過重，請求改判，亦無理由，應予駁回。
據上論斷，應依刑事訴訟法第455 條之1 第1 項、第3 項、第36
8 條，判決如主文。
本案經檢察官李美金到庭執行職務。
中    華    民    國    99    年    12    月    21    日
                  交通法庭審判長法  官   楊仲農
                                法  官   楊筑婷
                                法  官   謝梨敏
以上正本證明與原本無異
不得上訴。
                                書記官   林怡君
中    華    民    國    99    年    12    月    21    日
附錄本案論罪科刑法條全文：
中華民國刑法第284條
因過失傷害人者，處6月以下有期徒刑、拘役或5百元以下罰金，
致重傷者，處 1 年以下有期徒刑、拘役或 5 百元以下罰金。
從事業務之人，因業務上之過失傷害人者，處1年以下有期徒刑
、拘役或1千元以下罰金，致重傷者，處3年以下有期徒刑、拘役
或2千元以下罰金。

司法院資訊處製作；財團法人民間司法改革基金會備份。
